【裁判字號】    92,自緝,450
【裁判日期】    920909
【裁判案由】    詐欺
【裁判全文】
臺灣臺中地方法院刑事判決                        九十二年度自緝字第四五號
    自  訴  人  甲○○
    被      告  乙○○
右列被告因詐欺案件，經自訴人提起自訴，本院判決如左：
    主  文
乙○○無罪。
    理  由
一、自訴意旨略以：被告乙○○意圖為自己不法之所有，於民國九十年一月二十一日
    ，在臺中市○區○○街一０八號，向自訴人購買汽車音響一套，約定價金新台幣
    （下同）一萬四千元，詎被告以身上未帶現金，且急欲將該汽車音響交付友人為
    由，而要求於翌日給付貨款，自訴人不疑有詐，遂當日交付該汽車音響，然被告
    於收受該汽車音響後，竟未如期給付貨款，經自訴人屢次催討，因被告行蹤不明
    而未果，因認被告涉犯刑法第三百三十九條第一項之詐欺取財罪嫌云云。
二、按犯罪事實應依證據認定之，無證據不得推定其犯罪事實；又不能證明被告犯罪
    者，應諭知無罪之判決，刑事訴訟法第一百五十四條、第三百零一條第一項分別
    定有明文。而刑事訴訟法上所謂認定犯罪事實之證據，係指足以認定被告確有犯
    罪行為之積極證據而言，該項證據自須適合於被告犯罪事實之認定，始得採為斷
    罪資料，最高法院二十九年上字第三一０五號著有判例。又認定犯罪事實所憑之
    證據，無論係直接證據或間接證據，其為訴訟上之證明，須於通常一般之人均不
    致有所懷疑，而得確信其為真實之程度者，始得據為有罪之認定，倘其證明尚未
    達到此一程度，而有合理之懷疑存在，復無其他調查途徑可尋，法院即應為無罪
    之判決，最高法院七十六年台上字第四九八六號著有判例可資參照。本件自訴人
    認被告涉犯上開詐欺罪嫌，無非係以客戶資料卡、估價單各一份為其主要論據。
    惟訊據被告乙○○堅詞否認有何詐欺之犯行，辯稱：伊以前亦曾向自訴人買過音
    響，且亦按時歸還，本次向自訴人購買音響後，翌日即委託伊弟弟代為給付貨款
    ，並不知為何伊弟弟並未按期繳款，並無詐欺之犯意等語。經查：
（一）被告乙○○於九十年一月二十一日，在臺中市○區○○街一０八號，向自訴人
      購買汽車音響一套，約定價金一萬四千元，目前尚未給付之事實，業據自訴人
      指訴綦詳，且為被告所不否認，復有客戶資料卡、估價單各一份在卷可稽，並
      有租賃契約書一份附卷足稽，足認自訴人與被告間確實有債權債務關係無誤，
      然是否據此即可認定被告於購買汽車音響之時已有詐欺之犯意，非無可疑。
（二）另自訴人於本院審理時陳稱：被告之前曾向其購買過音響，並按期給付價款，
      ，本件因為債務糾紛，且因被告未按期給付貨款才告被告詐欺等語，顯見被告
      並無詐欺之犯意甚明。參以自訴人於本院審理時另陳稱：本件已和解了，不想
      再告了等語，益徵被告辯稱本件純係債務糾紛所引起，並無詐欺之犯行等語，
      應屬可採。是自難僅憑被告事後未按時給付貨款，即遽認被告有詐欺之犯意。
三、末查，民事債務當事人間，若有未依債務本旨履行給付之情形，在一般社會經驗
    而言，原因非一；其因不可歸責之事由無法給付，或因合法得對抗他造主張抗辯
    而拒絕給付，甚至債之關係成立後，始行惡意遲延給付，皆有可能，非必出於自
    始無意給付之詐欺犯罪。又刑事被告依法不負自證無罪之義務，故在別無積極證
    據之情形下，自難以被告單純債務不履行之狀態，而推定被告自始即有不法所有
    之意圖。綜上所述，本件僅屬民事糾葛，自應循民事訴訟程序解決，揆諸首揭法
    條規定及最高法院判例意旨，難謂被告有何詐欺犯行，自難僅憑自訴人片面之指
    訴而入罪。此外復查無其他積極確切證據，足認被告有何詐欺之犯行，不能證明
    被告犯罪，自應為無罪之諭知。
據上論斷，應依刑事訴訟法第第三百四十三條、第三百零一條第一項，判決如主文。
中      華      民      國    九十二    年      九      月      九      日
                              臺灣臺中地方法院刑事第四庭
                                    法  官  王  世  華
右正本證明與原本無異。
如不服本判決，應於判決送達後十日內向本院提出上訴狀，上訴於臺灣高等法院臺中
分院( 須附繕本 )。
                                    書記官
中      華      民      國    九十二    年      九      月      九      日


司法院資訊處製作；財團法人民間司法改革基金會備份。
